【裁判字號】    90,簡抗,9
【裁判日期】    900719
【裁判案由】    損害賠償
【裁判全文】
臺灣台中地方法院民事裁定  九十年度簡抗字第九號
    抗  告  人  甲○○
    法定代理人  范植谷
    相  對  人  司法院
    法定代理人  翁岳生
右抗告人因與相對人間損害賠償事件，對於中華民國八十九年十二月十三日本院臺中
簡易庭裁定（八十九年度中簡字第一五五○號）提起抗告，本院裁定如左：
    主      文
抗告駁回。
抗告費用由抗告人負擔。
    理      由
一、本件抗告意旨略以：抗告人雖曾於鈞院提起二次訴訟，且業經判決確定在案，惟
    前開二次民事訴訟標的金額分別為新台幣（下同）壹拾萬元、壹拾萬零壹元，而
    原審之訴訟標的金額為壹拾萬零貳元，與前揭已確定之訴訟標的金額不同，非屬
    同一事件。再者，依民事訴訟法第二百五十三條之規定，當事人不得就已起訴之
    事件，於訴訟繫屬中，更行起訴，而抗告人均在一事件結案後，才依不同標的金
    額，另行起訴，且原標的金額為壹仟萬元，抗告人可以起訴達百次之訴，故原審
    認抗告人所提起之訴有同法第二百四十九條第一項第七款之情事，顯有違誤等語
    。
二、茲先就抗告人是否重複提起同一之訴，審究如左：
（一）按訴訟標的於確定之終局判決中經裁判者，除法律別有規定外，當事人不得就
      該法律關係更行起訴，民事訴訟法第四百條定有明文，該規定與同法第二百五
      十三條之規定，學者同稱為「一事不再理」原則，其規範目的在於判決確定後
      已發生實質上之確定力，如許就同一訴訟標的更行起訴，則(1)被告有重複防禦
      之煩、(2)審判重複在國家訴訟制度上浪費無益、(3)可能發生裁判矛盾歧異之虞
      ，故法律明文禁止重複起訴。而前後訴訟是否同一，應依訴之要素定之。按訴
      之要素，包括當事人、訴訟標的、應受判決事項之聲明（訴之聲明），訴基於
      此三要素之結合，乃成為法院於民事訴訟程序裁判之對象，倘若當事人相同、
      訴訟標的相同、訴之聲明相同、正相反或可以代用者，即為同一之訴。
（二）經查，抗告人前於八十八年八月二十四日向本院提起之訴訟（八十八年度中簡
      字第三一二八號，下稱前訴訟），與八十九年五月十一日向本院提起之訴訟（
      八十九年度中簡字第一五五○號，下稱原審訴訟），二者之間，其當事人相同
      （皆為原告甲○○及被告台灣汽車客運股份有限公司、司法院）、訴訟標的同
      一（均為依民法第一百八十四條、第一百八十五條、第一百八十六條第一項前
      段、第一百九十五條之侵權行為損害賠償請求權），合先敘明。
（三）抗告人陳稱前訴訟係請求「被告等暫先應給付原告新台幣（下同）壹拾萬元之
      損害賠償（原標的壹仟萬元），及…利息…」與原審訴訟之訴之聲明為「被告
      等暫先應給付原告新台幣（下同）壹拾萬零壹元之損害賠償（原標的壹仟萬元
      ），及…利息…」不同，故無重複起訴情事，惟其理由是否可採，茲分述如下
      ：
  １、次按原告在訴訟程序之前階段，須表明、特定其訴之聲明，具有限定審判對象
      範圍及預告既判力客觀範圍之機能，且在採處分權主義之訴訟架構下，當事人
      有表明訴之聲明之主導決定權，此係原告所享有程序選擇權之行使型態。然而
      對於違反訴訟促進義務者之聲請，應加以適當之限制，因訴訟本身是一種社會
      之集團現象，且在訴訟上行使權利，與在一般交易社會上行使權利，二者有所
      不同，除了本事件之原、被告以外，尚有成千上萬的人正在使用法院或即將需
      求使用法院，不能強調祇為某一當事人的實體私權的實現，以致對於社會上正
      希求或期待使用法院之廣大民眾造成使用上的不便或妨礙，申言之，為了保護
      他人平等使用訴訟制度之機會，同時訴訟當事人亦負有協助法院促進訴訟之義
      務，故處分權主義應例外地受到相當之限制。
  ２、再按針對原告其對被告之債權僅為部分之請求，並就殘餘部分，不擬放棄其權
      利之一部訴求，除其請求之數額，在法律上得區分債權之一部及他部（如履行
      期之差異或條件不同）時，應賦予原告為一部訴求之權利，如僅請求數額屬機
      械上可分時，為避免被告應訴之煩、損及大眾利用訴訟資源之機會，且基於紛
      爭解決一次性及一事不再理之觀念，不應承認原告得恣意分割其請求之金額利
      用訴訟制度分次求償。
  ３、經查，抗告人於原審主張相對人台灣汽車客運股份有限公司未經抗告人之書面
      同意，竊取抗告人在法院之訴訟資料，而相對人司法院身為法院之最高行政機
      關，管理訴訟資料不周，故主張相對人應負共同侵權行為之責任，雖其分別以
      訴訟標的壹仟萬元中之壹拾萬元、壹拾萬零壹元為訴之聲明，先後提起二次訴
      訟，然：抗告人於先後兩訴訟中，均於其訴狀內載明「原標的壹仟萬元」，且
      依抗告人所表明之事實及理由觀之，抗告人分別所為之前開二次訴訟，並不涉
      及損害範圍之具體數額有難以認定或估算之情事（抗告人已明確表示其所受損
      害之範圍係金額壹仟萬元），亦無損害原因難以舉證之狀況，再者，抗告人甚
      而以其就同一紛爭事實，得將標的金額任意分割，並分別提起百次訴訟為其抗
      告理由，是其顯已漠視促進訴訟之責且濫用訴訟法上之處分權，此際，基於前
      揭訴訟集團現象之公益考量，實不應容許抗告人利用一部訴求之制度，而造成
      訴訟資源之浪費，是以應認抗告人所提之前訴訟與原審之訴，係屬於同一訴訟
      。
三、再查，抗告人就同一紛爭事實所提起之前訴訟（八十八年度中簡字第三一二八號
    ），經本院台中簡易庭以下三點理由，援依民事訴訟法第二百四十九條第二項之
    規定，駁回抗告人之訴：
（一）抗告人前曾服務於相對人台灣汽車客運股份有限公司台中南站站務員，為依交
      通事業人員任用條例任用之公務人員，其當時既因刑事詐欺案件繫屬司法機關
      ，則相對人台灣汽車客運股份有限公司依行政院五十九年十二月三十日台五十
      九人正參字第三一七○○號函及台灣省政府六十一年三月二十七日府人乙字第
      三四六五七號函釋：「各級公務人員涉嫌刑事案件繫屬司法機關偵審中，其服
      務機關應隨時與該管司法機關關切取得聯繫，俾資適時按規定處理。」之規定
      ，向相對人台灣台中地方法院（檢察署）函取抗告人之資料即最高法院八十五
      年度台非字第一一號之判決書，自為依法令所為之正當行為，難謂相對人台灣
      汽車客運股份有限公司有何不法侵害抗告人之情事，尚與侵權行為之要件不合
      。
（二）另抗告人稱其「隱私權」遭受侵害而請求賠償等語，然按該訴訟繫屬之時，民
      法第一百九十五條，其項目雖新增訂「隱私權」遭受侵害時，亦得請求精神上
      之損害賠償，惟該新增訂之規定，雖經總統於八十八年四月二十一日公布，但
      該條項須至八十九年五月五日始施行，目前尚未生效，則抗告人主張以其隱私
      權遭受侵害而請求相對人台灣汽車客運股份有限公司賠償，顯有所誤解，且依
      法無據，自非可採。
（三）又相對人台灣汽車客運股份有限公司係向台灣台中地方法院檢察署函取上開最
      高八十五年度台非字第一一號之判決書，自與相對人司法院無關，實難認相對
      人司法院有何管理上開判決書資料不周之情事。
      該事件於八十八年十月二十日判決後，抗告人嗣於同年十一月十九日向本院提
      出撤回起訴狀，此經本院依職權調閱本院台中簡易庭八十八年度中簡字第三一
      二八號卷宗查閱無訛。
四、又按於本案經終局判決後將訴撤回者，不得復提起同一之訴，民事訴訟法第二百
    六十三條第二項定有明文。所謂本案終局判決，指就訴訟標的法律關係所為之終
    局判決，若經法院依原告所訴之事實加以審認，以在法律上顯無理由而逕依同法
    第二百四十九條第二項為駁回判決，因為此種裁判有為本案判決，有為非本案判
    決，故須依具體個案加以判斷，如為本案判決，自須受前開同法第二百六十三條
    第二項，於判決後撤回不得復提起同一之訴之限制。繼以法院已依原告所舉之事
    實，輔以所提證物加以審究，仍認原告之請求與實體法上之規定顯然不合，而以
    原告之訴在法律上顯無理由判決駁回，此際法院已針對訴訟標的之法律關係加以
    判斷，應認係屬本案判決。
五、繼查，抗告人所提之前訴訟，經本院台中簡易庭八十八年度中簡字第三一二八號
    判決，已就抗告人所提訴訟標的之法律關係加以審酌，認相對人台灣汽車客運股
    份有限公司向台灣台中地方法院檢察署函取抗告人之訴訟資料，為依法令（行政
    院五十九年十二月三十日台五十九人正參字第三一七○○號函及台灣省政府六十
    一年三月二十七日府人乙字第三四六五七號函釋）所為之正當行為，又相對人司
    法院既非台灣台中地方法院檢察署之上級行政機關，自與該案無涉，故以原告所
    述之事實，在法律上顯無理由，依民事訴訟法第二百四十九條第二項，逕以判決
    駁回之，自屬本案判決，依同法第二百六十三條第二項之規定，抗告人既於判決
    後撤回起訴，自不得就同一事件，再向原審法院（八十九年度中簡字第一五五○
    號）提起同一之訴，原審法院依同法第二百四十九條第一項第七款之規定，駁回
    原告之訴，並無違誤，惟該裁定以抗告人違背同法第二百五十三條不得更行起訴
    規定之理由，應屬不當，附此敘明。
六、綜上所述，本件抗告人以其所提起之前訴訟與原審訴訟中訴之聲明分別為「壹拾
    萬」、「壹拾萬零壹元」中壹元之差，主張即非同一訴訟云云，要非可採。從而
    ，原告於前訴訟經本案終局判決後撤回起訴，復提起原審訴訟，違反民事訴訟法
    第二百六十三條第二項規定，依同法第二百四十九條第一項第七款之規定，應以
    裁定駁回抗告人原審之訴。是以原審裁定駁回抗告人之訴，經核自無違誤，抗告
    意旨指摘原裁定不當，求予廢棄，為無理由，應予駁回其抗告。
七、依民事訴訟法第四百三十六條之一第三項、第四百九十二條第一項、第九十五條
    、第七十八條，裁定如主文。
中      華      民      國    九十      年      七      月    十九      日
                                    臺灣台中地方法院民事第五庭
~B審判長法官  張惠立
~B法      官  王邁揚
~B法      官  劉兆菊
右為正本係照原本作成
如對本裁定抗告須於裁定送達後十日內向本院提出抗告狀
中      華      民      國    九十      年      七      月    十九    日
~B法院書記官


司法院資訊處製作；財團法人民間司法改革基金會備份。
